【裁判字號】    90,易,934
【裁判日期】    900629
【裁判案由】    業務侵占
【裁判全文】
臺灣臺中地方法院刑事判決                            九十年度易字第九三四號
    公  訴  人  台灣台中地方法院檢察署檢察官
    被      告  丙○○
右列被告因業務侵占案件，經檢察官提起公訴（九十年度偵字第一七九二號），本院
判決如左：
    主  文
丙○○連續意圖為自己不法之所有，而侵占對於業務上所持有之物，處有期徒刑玖月
。緩刑參年。
    事  實
一、丙○○係設址台中縣大里市○○○街六二號松福銘版有限公司（下稱松福公司）
    之負責人，實際負責公司之會計、出納等工作，為從事業務之人。松福公司實為
    一家族公司，股東均為家人，該公司之招攬業務則由丙○○之夫甲○○負責。緣
    丙○○於民國（下同）八十八年十二月二十八日因故與甲○○發生爭執，憤而離
    家，並將平日業務上所保管而置放在台中縣太平市○○路一一一號松福公司之廠
    房內之公司印章、台灣中小企業銀行帳號00000000000號、台中縣大
    里市農會帳號000000000000號活期存款存摺、台灣中小企業銀行帳
    號00000000000號支票存戶存摺、帳冊及登記為松福公司名下之車牌
    號碼ＯＬ─一五九○號自用小貨車帶走。嗣因與甲○○就財務問題爭執不下，丙○○遂基於意圖為自己不法所有之概括犯意，自八十九年一月間起至同年十二月
    止，連續將前開公司印章、車牌號碼ＯＬ─一五九○號自用小貨車、客戶所開具
    之貨款支票，及前開存摺內之款項共新台幣（下同）一百零九萬二千四百五十八
    元，易持有為所有，予以侵占入己。嗣經甲○○屢予催告返還，未獲置理，始由
    股東即甲○○之父乙○○提起告發。
二、案經乙○○訴由臺灣臺中地方法院檢察署檢察官偵查起訴。
    理  由
一、訊據被告丙○○固坦承係由伊負責處理公司之出入帳等業務，及於上揭時、地，
    將松福公司之印章、存摺及車牌號碼ＯＬ─一五九○號自用小貨車帶走等情，惟
    矢口否認有為何業務侵占之犯行，辯稱：伊並未拿走帳冊，該自小貨車伊鎖在台
    中縣霧峰鄉○○村○○路五六號家中，由伊保管；且公司的錢均在松福公司名下
    ，並未在伊名下，伊是公司的負責人，所以才將公司存戶之印章帶在身上，怕告
    發人等以伊的名義亂開票，伊並無侵占之意云云。然查：
（一）被告雖辯稱：伊是在八十九年三月間離職，松福公司實際上已一年多未經營云
      云。然被告於偵查中陳稱：伊在八十八年十二月二十八日就出去了，伊父親叫
      甲○○來帶伊回去，但甲○○不肯，在八十九年三月間伊回家，但伊公公（即
      告訴人）及丈夫把門鎖換掉，伊無法回去，同年五月，甲○○叫伊到公司要談
      這些問題，但遭甲○○及乙○○辱罵，從此伊就不回去了（見偵查卷第三十一
      頁）；另證人即被告之夫甲○○於本院審理時指稱：因為松福公司的帳冊等資
      料均在被告那裡，但公司的業務還是必須繼續營運，在八十九年三月間，因沒
      有發票，才另行以松羿企業社的名義，請領發票繼續經營，八十九年一月的貨
      款，被告還有以松福公司的支票去支付部分貨款，但二、三月後的貨款都是由
      伊支付，當時被告已不在公司（見本院九十年六月十五日審理筆錄），足見被
      告自八十九年一月後，因離家出走之故，並未繼續在松福公司任職。又被告雖
      自八十九年一月未在松福公司從事業務運作，然依本院函調松福公司前揭由被
      告帶走之帳戶交易明細以觀，該等帳戶於八十八年十二月二十八日被告出走後
      ，於八十九年間仍有多筆存入提出之交易紀錄，迄九十年間始無任何交易紀錄
      ，而該等帳戶迄本案繫屬時（九十年三月十四日），所餘之款項為台灣中小企
      業銀行活期存款部分四百四十七元、支票存款四十元，台中縣大里市農會活期
      存款部分四百六十四元，總額僅存九百五十一元，有台中縣大里市農會九十年
      五月二十一日里農信字九○一三七五號函、台灣中小企業銀行興中分行九十年
      五月二十二日九十興中字第○一二三四號函暨所附具之交易明細紀錄、及上開
      帳戶之存款明細影本附卷可參；另被告為公司負責人，卻未繳納公司八十九年
      五月至八月之勞保費用，而遭勞工保險局於八十九年十月五日發函催繳等情，
      亦有勞工保險局八十九年十月五日保財字第○八五二八○號函在卷可參，足見
      松福公司名下就存款部分已無何財產；惟被告所提出松福公司上海商業銀行帳
      號00000000000000號及萬通商業銀行帳號000000000
      00000號活期存款簿存款明細影本，用以證明其未將松福公司之款項侵占
      入己，觀諸該二帳戶，均係在本院受理本案之後，上海銀行之帳戶係於九十年
      四月十九日、萬通銀行係於九十年四月二日所新開具之帳戶，各別一次存入五
  十九萬一千五百零七元、五十萬元，益足徵被告確有將上開台灣中小企業銀行
      及台中縣大里市農會存款帳戶內之金額挪為己用，迄本院審理時始為掩飾犯行
      ，再將所侵占之金額以松福公司之名義開戶存入，是被告將所收受之客戶支票
      及存摺內之款項挪為己用之犯行，實堪認定。
（二）又被告辯稱：前開自用小貨車，伊自八十九年一月後即未再使用，而將之鎖在
      自己住處保管，無侵占之意云云。然該自用小貨車係以松福公司名義登記，有
      該車之行車執照影本乙紙附卷足憑，該車係公司用來載貨乙情，被告亦不否認
      （見偵查卷第三十頁背面），則該自用小貨車應用以公司營運，被告卻將該車
      以保管之名，而鎖在家中長達一年餘，卻以己為公司之負責人而自行將該車移
      入自己實力支配下，未用以公司之營運，則謂其並未侵占入己之意，實與常情
      有違。
（三）另被告辯稱：伊未拿公司帳冊，公司印章平日係由伊保管，若將公司印章交出
      惟恐告發人拿去亂開票，伊要背負責任，伊要求解散公司，是甲○○他們不肯
      云云。惟查：被告於偵查中先陳稱：公司的帳冊、印章，伊均鎖在銀行的私人
      保險箱內保管（見偵查卷第十四頁正面），於本院審理時則改稱：伊未拿內部
      帳冊，外帳的部分係由會計師保管（見本院九十年四月二日訊問筆錄），則被
      告所供已先後不一；又證人甲○○於本院審理時指稱：因為被告一直不肯將公
      司的帳冊拿出來結算，無法知悉公司先前的帳目資料，又無公司之印章，無法
      申請發票營運，也無法變更負責人等語，若果如被告所言，擔心其為負責人須
      對公司債務負責，則大可決議變更負責人，即可免責，是被告上開所辯，不過
      用以掩過卸責之詞，尚不足採信。綜上所述，被告侵占之犯意甚明。本件事證
      明確，被告犯行洵堪認定，應予依法論科。
二、被告丙○○雖係松福公司之負責人，然實際負責公司之會計、出納等工作，為從
    事業務之人，是核其所為係犯刑法第三百三十六條第二項之業務侵占罪。公訴人
    雖認被告前開所為，另涉犯刑法第三百四十二條第一項之背信罪嫌，然按刑法上
    之背信罪，係指為他人處理事務之人，以侵占以外之方法，違背任務，損害本人
    利益之行為而言。若侵占罪，則以侵占自己持有他人之物為其特質，至其持有之
    原因如何，可以不問，故就處理他人事務之持有物，以不法所有之意思，據為己
    有，係屬侵占罪，而非背信罪（最高法院三十年度上字第二六三三號判例可資參
    照），是被告前揭所為應僅該當業務侵占罪，公訴意旨認除該當業務侵占罪之外
    ，另涉犯背信罪嫌，似有誤會，應予敘明。又被告所為先後侵占之行為，時間緊
    接，所犯罪名相同，顯係基於概括之犯意為之，為連續犯，爰依刑法第五十六條
    之規定以一罪論，並加重其刑。爰審酌被告犯罪之動機、手段、目的、所生之危
    害僅係家族間之財務紛爭，惟犯罪後仍飾詞卸責，顯無悔意等一切情狀，量處如
    主文所示之刑，以示懲儆。末查，被告前未曾受有期徒刑以上刑之宣告，有台灣
    台中地方法院檢察署刑案資料查註記錄表在卷可稽，被告因一時失慮，偶罹刑典
    ，經此教訓，應知警惕而無再犯之虞，本院認所宣告之刑，以暫不執行為適當，
    併予宣告緩刑三年，以勵自新。
據上論斷，應依刑事訴訟法第二百九十九條第一項前段，刑法第五十六條、第三百三
十六條第二項、第七十四條第一款，罰金罰鍰提高標準條例第一條前段，判決如主文
。
中      華      民      國      九十      年      六    月    二十九    日
                                台灣台中地方法院刑事第六庭
                                    法  官  劉  麗  瑛
右正本證明與原本無異。
如不服本判決，應於送達後十日內向本院提出上訴狀 （須附繕本） ，上訴於台灣高等
法院台中分院。
                                    書記官
中      華      民      國      九十      年      七    月      二      日
附錄論罪科刑法條
刑法第三百三十六條第二項
對於業務上所持有之物，犯前條第一項之罪者，處六月以上五年以下有期徒刑，得併
科三千元以下罰金。


司法院資訊處製作；財團法人民間司法改革基金會備份。
